臺灣新北地方法院民事裁定
110年度消債更字第443號
聲  請  人  湯德輝
代  理  人  廖家宏律師 
上列當事人依消費者債務清理條例聲請更生，本院裁定如下：
    主  文
聲請人湯德輝自中華民國一一○年十二月十六日上午十時起開始
更生程序。
命司法事務官進行本件更生程序。
    理  由
一、按債務人不能清償債務或有不能清償之虞者，得依本條例所
    定更生或清算程序，清理其債務。債務人無擔保或無優先權
    之債務總額未逾新臺幣1,200 萬元者，於法院裁定開始清算
    程序或宣告破產前，得向法院聲請更生。債務人對於金融機
    構負債務者，在聲請更生或清算前，應向最大債權金融機構
    請求協商債務清償方案，或向其住、居所地之法院或鄉、鎮
    、市、區調解委員會聲請債務清理之調解。協商或調解成立
    者，債務人不得聲請更生或清算。但因不可歸責於己之事由
    ，致履行有困難者，不在此限。消費者債務清理條例（下稱
    消債條例）第3 條、第42條第1 項、第151 條第1 項、第7
    項定有明文。次按法院開始更生程序之裁定，應載明其年、
    月、日、時，並即時發生效力。法院裁定開始更生或清算程
    序後，得命司法事務官進行更生或清算程序。消債條例第45
    條第1 項、第16條第1 項前段定有明文。
二、本件聲請意旨略以：聲請人名下沒有任何資產，債務總金額
    達新臺幣（下同）2,973,726 元，有不能清償債務之情事，
    消債條例施行前，曾依照中華民國銀行公會會員辦理消費金
    融案件無擔保債務協商機制，與最大債權銀行成立協商，嗣
    因身體狀況而無法工作，致無力負擔協商還款金額而毀諾，
    故聲請人毀諾實具有不可歸責於己之事由，且其無擔保或無
    優先權之債務總額未逾1,200 萬元，復未經法院裁定開始清
    算程序或宣告破產，依法自得聲請更生程序，懇請裁定開始
    更生等語。
三、經查：
  ㈠聲請人前曾參與「中華民國銀行公會會員辦理消費金融案件
    無擔保債務協商機制」，與最大債權銀行達成協商，約定分
    120 期，利率5%，每月給付19,784元，依各債權銀行債權金
    額比例清償各項債務，並於95年11月毀諾等情，有財團法人
    金融聯合徵信中心之債權人清冊、台新銀行函文在卷可稽，
    是聲請人既經與債權銀行協商成立，再為更生或清算程序之
    聲請，即須符合「不可歸責於己之事由，致履行有困難者」
    之要件，並應審究其現況是否確實具有不能清償債務或有不
    能清償之虞之情事而定，合先敘明。
  ㈡按消債條例第151 條第7 項但書規定「因不可歸責於己之事
    由，致履行顯有重大困難」，並未附加「不可預見」之要件
    ，亦即該事由並不以債務人「不可預見」為必要。該項但書
    規定情形，僅須於法院就更生或清算之聲請為裁判時存在即
    可，不以協商成立後始發生者為限，並與債務人於協商時能
    否預見無關。債務人於協商時縱未詳加思考、正確判斷，或
    可預見將來履行可能有重大困難而仍冒然簽約成立協商，亦
    不能據此即認其履行顯有重大困難係可歸責於債務人（司法
    院98年第1 期民事業務研究會第24號司法院民事廳消費者債
    務清理條例法律問題研審小組意見參照）。經查：聲請人主
    張因身體狀況而無法工作，致無力負擔協商款項而毀諾等情
    ，有聲請人罹患腦中風、糖尿病、退化性關節炎、泌尿道感
    染、菌血症、貧血疑消化道出血等就診、住院之診斷證明書
    可證，堪信其確因身體狀況致無法工作而毀諾乙節，應非虛
    妄，足信具不可歸責於己之事由，致履行有困難之情事，而
    得聲請更生或清算程序。
  ㈢再聲請人主張因身體狀況而無法工作沒有工作收入，目前僅
    有政府身障津貼每月5,065 元，扣除每月支出4,500 元，每
    月僅能還款500 元，完全無法負擔銀行片面提出之還款方案
    等語，有國稅局綜合所得稅各類所得資料清單、天主教輔仁
    大學附設醫院診斷證明書、政府身障津貼轉帳紀錄、勞工保
    險被保險人投保資料表等件可稽，且核其每月生活必要開銷
    亦較消債條例第64之2 條所定債務人必要生活費用數額為節
    省，並未逾一般人生活開銷之程度，應為可採。準此，衡酌
    聲請人因病無法工作，每月僅賴政府身障津貼補助5,065 元
    維生，以之扣除每月必要支出4,500 元後，每月僅餘565 元
    （計算式：5,065 －4,500 ），並考量聲請人身體健康狀況
    及被請求清償之債務總額及利息，客觀上可預見係處於通常
    且繼續不能清償之狀態，而合於「不能清償債務或有不能清
    償之虞」之要件。
  ㈣從而，聲請人聲請更生，已符合「不可歸責於己之事由，致
    履行有困難者」要件，於衡酌聲請人之經濟狀況後，亦符合
    有不能清償債務之情事，且其無擔保或無優先權之債務總額
    未逾1,200 萬元，復查無消債條例第6 條第3 項、第8 條或
    第46條各款所定駁回更生聲請之事由存在，本件更生之聲請
    ，即屬有據，爰依法命由司法事務官進行本件更生程序，裁
    定如主文。  ㈠
四、更生程序開始後，聲請人之更生方案仍須由債權人會議可決
    或由法院裁定認可後方能實行，倘更生方案未能經債權人會
    議可決或經法院裁定認可，將依消債條例第61條規定，開始
    清算程序，此恐非有利於聲請人，是請斟酌以最大還款誠意
    ，擬定足為債權人接受或足供法院認為公允之更生方案，俾
    免更生程序進行至依消債條例第61條規定應行清算之程度，
    附此敘明。
中    華    民    國    110   年    12    月    16    日
                  民事第六庭  法  官  宋家瑋
上為正本係照原本作成。
本件不得抗告。
本裁定已於110年12月16日時公告。
中    華    民    國    110   年    12    月    16    日
                              書記官　洪愷翎